【裁判字號】    89,自,184
【裁判日期】    890804
【裁判案由】    詐欺
【裁判全文】
臺灣高雄地方法院刑事判決                          八十九年度自字第一八四號
    自  訴  人  甲○○
    被      告  乙○○
右列被告因詐欺案件，經自訴人提起自訴，本院判決如左:
    主  文
乙○○無罪。
    理  由
一、自訴意旨略以：被告乙○○意圖為自己不法之所有，於民國八十七年七月至九月
    間，以籌組公司急需資金為由，連續簽發如附表所示之四張本票，共計向自訴人
    借款新台幣（下同）一百零六萬元。爾後旋即於八十八年三月二十五日將公司解
    散，並進行脫產，本人亦避匿不見，自訴人始知受騙。因認被告涉有刑法第三百
    三十九條第一項之詐欺取財罪嫌云云。
二、按犯罪事實應依證據認定之，無證據不得推定其犯罪事實；又不能證明被告犯罪
    者，應諭知無罪之判決，刑事訴訟法第一百五十四條、第三百零一條第一項分別
    定有明文，
三、自訴人認被告乙○○涉有詐欺取財罪嫌，無非係以其提出由被告所簽發如附表所
    示之四張本票及高雄市政府建設局出具之八十九年三月十六日高市建設二字第０
    八九一五一三九四００號函等證據為其唯一論據。訊據被告堅詞否認有何詐欺犯
    行，辯稱：如附表所示之本票是因伊向丙○○借用四張同額之支票，應丙○○之
    要求，簽發交由丙○○收執，作為憑證之用。伊並未以附表所示之本票向自訴人
    借錢，丙○○持此四張本票向自訴人借款，伊事先亦不知情；況丙○○簽發之四
    張支票僅兌現其中兩張，金額約三十餘萬元，並未全數兌現，而伊亦已分期陸續
    清償中等語
四、經查：自訴人於自訴狀中指稱：被告簽發附表所示四張本票向其調現，金額共計
    一百零六萬元云云，惟經計算附表所示四張本票金額合計僅有七十萬元，嗣於本
    院調查時質之自訴人，自訴人改稱：除了本票外，另又開有支票，金額共計一百
    零六萬元，均跳票等語（見本院八十九年五月十六日調查筆錄），並供述：是被
    告與丙○○一起來借錢的等語（見本院八十九年五月三十日調查筆錄），自訴人
    前後指述被告向其借款之經過，已然不相符合。另據證人丙○○證稱：因為被告
    向我借用的支票到期，被告無現金給付，所以我拿被告簽發之本票去向自訴人借
    錢；我有向自訴人說朋友向我借支票到期無法兌現，如果朋友無法處理時，我會
    先拿其本票去借錢等語，而自訴人對證人所述之情，表示並無意見（見本院八十
    九年六月二十七日調查筆錄），由此足徵自訴人所持有被告所簽發之四張本票，
    確是被告向證人丙○○借用支票時，簽發交由證人丙○○作為憑證之用，後因支
    票未能兌現，始由證人持以向自訴人調現等情，足堪認定。是以自訴人提起本件
    自訴指稱被告簽發附表所示四張本票向伊調現云云，核與事實相左，不足作為被
    告有罪之認定。另據自訴人自承證人丙○○拿附表所示本票借錢時，被告並未在
    場；是丙○○向我說他們有幾個朋友想開公司等語（見本院八十九年七月十一日
    調查筆錄），更可證明丙○○持被告簽發之本票向自訴人調現時，已向自訴人表
    示其持有本票之原因及借款之目的，已然明確。另參酌被告所提出之收據所載，
    被告自八十八年二月二十八日起，至八十九年三月二十五日止，以按月給付證人
    丙○○三千至二萬元不等之金額，合計有八萬二千元，足徵被告所辯伊確有按月
    分期清償丙○○債務之語，亦可憑採。
五、綜上所述，被告簽發附表所示四張本票是作為向證人丙○○借用支票之憑證，並
    非被告以該四張本票向自訴人借錢，而是由丙○○持以向自訴人借錢，縱始被告
    事先知情丙○○會持以向他人調現乙事，但究竟會向何人借錢？被告實無從查悉
    。是以被告既未實際向自訴人借款，其何來詐欺可言。況被告向丙○○借用支票
    後，亦已按月分期清償，益徵被告實無為自己不法所有之意圖甚明。被告所辯上
    述情詞，實堪採信。此外，查無其他積極證據足以證明被告有何詐欺犯行，其犯
    罪既不能證明，自應為無罪判決之諭知。
據上論結，依刑事訴訟法第三百四十三條、第三百零一條第一項，判決如主文。
中      華      民      國      八十九      年      八      月    四    日
                                      臺灣高雄地方法院刑事第二庭
                                          法  官    黃三友
右正本證明與原本無異。
如不服本判決，應於判決送達後十日內，向本院提出上訴狀。
                                          書記官    林介欽
中      華      民      國      八十九      年      八      月    四    日
附表
┌──┬─────────┬─────────┬──────┬─────┐
│編號│  發    票    日  │  到    期    日  │  票據號碼  │ 金  額   │
├──┼─────────┼─────────┼──────┼─────┤
│ 一 │八十七年七月十四日│八十七年八月十七日│七０八八０五│  二十萬元│
├──┼─────────┼─────────┼──────┼─────┤
│ 二 │八十七年七月十四日│八十七年八月十七日│七０八八０四│    四萬元│
├──┼─────────┼─────────┼──────┼─────┤
│ 三 │八十七年七月十四日│八十七年八月十七日│七０八八０六│  二十萬元│
├──┼─────────┼─────────┼──────┼─────┤
│ 四 │八十七年九月三十日│八十七年九月三十日│七０八八一一│二十六萬元│
└──┴─────────┴─────────┴──────┴─────┘


司法院資訊處製作；財團法人民間司法改革基金會備份。
